臺灣高等法院臺中分院刑事裁定　　　　100年度聲再字第202號
再審聲請人
即受判決人　顏秋煌
上列再審聲請人即受判決人因違反毒品危害防制條例案件，對於
本院98年度上訴字第1218號、99年度上更(一)字第71號刑事確定判
決（原審案號：臺灣彰化地方法院98年度訴字第556號；起訴案
號：臺灣彰化地方法院檢察署98年度偵字第710號），聲請再審
，本院裁定如下：
    主  文
再審之聲請駁回。
    理  由
一、本件再審聲請人即受判決人顏秋煌（下稱聲請人）聲請意旨
    略以：(1)聲請人並無販賣毒品，亦無轉讓毒品之行為，原確
    定判決所稱向聲請人購買毒品之證人吳合文、徐培福，渠等
    於警局接受尿液採樣送驗之日期為98年1月19日，而依通訊
    監察譯文所載內容，渠等與聲請人聯絡之日期為98年1月14
    日，已相隔5日，其餘之聯絡時間則相距10至20日，其等尿
    液檢驗結果均與本案無關，法院應為無罪判決始符無罪推定
    原則。(2)縱認聲請人曾有交付毒品予證人等人之行為，然聲
    請人並非基於營利意圖或係有償轉讓，依證人吳合文之供述
    內容可知，聲請人係與吳合文共同出資購買毒品施用，而由
    聲請人代為出面購買。證人黃證豪部分，依通訊監察譯文可
    知係黃證豪邀聲請人一同前往台中找他人購買毒品；證人謝
    國強部分，依通訊監察譯文可知係聲請人邀謝國強前往員林
    合資購買毒品；證人巫耀浪部分，依通訊監察譯文可知係巫
    耀浪請聲請人代為購買毒品；證人徐培福部分，依通訊監察
    譯文可知係徐培福邀聲請人一同合資購買毒品；證人楊儒居
    部分，依通訊監察譯文可知係聲請人與楊儒居商討前往台中
    、員林、埔心醫院等地合資購買毒品。是該二判決認定聲請
    人犯販賣第一、二級毒品罪，與證人等人供述及通訊監察譯
    文內容不符，證人供述與譯文內容均無從證明聲請人基於營
    利意圖而販賣或有償轉讓毒品，聲請人所犯應係幫助施用毒
    品罪，本案基於上述發現之確實新證據，足認原確定判決實
    有違誤，為此依法提起再審等語。
二、按有罪之判決確定後，有左列情形之一者，為受判決人之利
    益，得聲請再審︰(1)原判決所憑之證物已證明其為偽造或變
    造者。(2)原判決所憑之證言、鑑定或通譯已證明其為虛偽者
    。(3)受有罪判決之人，已證明其係被誣告者。(4)原判決所憑
    之通常法院或特別法院之裁判已經確定裁判變更者。(5)參與
    原判決或前審判決或判決前所行調查之法官，或參與偵查或
    起訴之檢察官，因該案件犯職務上之罪已經證明者，或因該
    案件違法失職已受懲戒處分，足以影響原判決者。(6)因發現
    確實之新證據，足認受有罪判決之人應受無罪、免訴、免刑
    或輕於原判決所認罪名之判決者。前項第1款至第3款及第5
    款情形之證明，以經判決確定，或其刑事訴訟不能開始或續
    行非因證據不足者為限，得聲請再審，刑事訴訟法第420條
    定有明文。次按刑事訴訟法第420條第1項第6款所謂「發現
    確實之新證據」，係指該證據於事實審法院判決前已經存在
    ，為法院、當事人所不知，不及調查斟酌，至其後始行發現
    ，且就證據本身形式上觀察，固不以絕對不須經過調查程序
    為條件，但必須顯然可認為足以動搖原有罪確定判決，而為
    受判決人無罪、免訴、免刑或輕於原判決所認罪名之判決者
    為限。亦即該新證據除須可認為確實具有足以動搖原確定判
    決，而對受判決人為更有利判決之「確實性」外，尚須具備
    該證據係在事實審法院於判決前已存在，因未經發現，不及
    調查斟酌，或審判時未經注意，至其後始行發現之「嶄新性
    」特質，二者均屬不可或缺，倘若未具備上開確實性與嶄新
    性二種聲請再審新證據之特性，即不能據為聲請再審之原因
    （最高法院28年抗字第8號、33年抗字第70號判例、90年度
    台抗字第71號、93年度台抗字第98號裁定參照）。經查：
  (一)本件聲請人前因違反毒品危害防制條例案件，不服臺灣彰化
    地方法院98年度訴字第556號判決提起上訴，經本院98年度
    上訴字第1218號判決後，聲請人不服，上訴於最高法院，經
    最高法院99年度台上字第1023號判決一部撤銷發回，其他部
    分上訴駁回確定，再經本院99年度上更(一)字第71號判決後，
    聲請人仍不服，上訴於最高法院，嗣經最高法院99年度台上
    字第8158號判決上訴駁回確定，聲請人對本案確定判決聲請
    再審，依刑事訴訟法第426條第3項規定，本院自屬再審之管
    轄法院，合先敘明。
  (二)聲請人聲請意旨(1)所稱證人吳合文、徐培福於警局接受尿液
    採樣送驗之日期與其等聯絡聲請人之日期相隔5日，其他證
    人聯絡時間則相距10至20日，其等尿液檢驗結果均與本案無
    關，無從證明聲請人有販賣或轉讓毒品之行為存在云云。惟
    販賣或轉讓毒品之構成要件在於行為人客觀上有販賣或無償
    轉讓毒品之行為存在，主觀上有營利意圖及販賣之故意，或
    有無償轉讓毒品之故意，與毒品之買受人或受讓人收受毒品
    後是否施用毒品無關，買受人或受讓人可能將毒品再販賣或
    轉讓予他人或自行施用，或施用經由其他管道取得之毒品，
    是證人吳合文、徐培福之尿液檢驗報告結果究竟為何，雖尚
    不足為本案聲請人販賣第一級毒品予其二人之直接證據，然
    仍可為間接證據，以證明證人是否有施用毒品，自非全無證
    明力而得為聲請人有利之認定。至聲請人聲請意旨(2)再稱依
    證人等人之供述及通訊監察譯文之內容可知，聲請人係與證
    人等人一同合資購買，或代為出面購買云云。惟其所舉之證
    人吳合文、黃證豪、謝國強、巫耀浪、徐培福、楊儒居等人
    ，於偵查中向檢察官所為之供述，於訊問前已具結，嗣於審
    理中經傳喚到庭並進行交互詰問程序，為具證據能力且經合
    法調查之證據，而通訊監察部分之取得過程合法，該監聽譯
    文亦有證據能力。上開證據之證明力業經原確定判決詳予審
    酌，證人吳合文明確證述非與聲請人合資購毒，亦非向開白
    色雅歌車之藥頭購毒，而係向聲請人購毒；證人黃證豪之陳
    述前後不符，難以採信；證人謝國強、巫耀浪、楊儒居、徐
    培福等人亦證述，並無與聲請人合資購毒之意，且證人等人
    購買毒品當時，除聲請人外，並無其他人在場，且已完成交
    易，而通訊監察譯文內容亦與證人等人之證述相符（見本院
    98年度上訴字第1218號判決書第10至30頁）。又證人徐培福
    部分之購買金額再經本院99年度上更(一)字第71號審理，聲請
    人確有販賣第一級毒品之行為，僅聲請人購入海洛因之確實
    價格為何無從確定，然其基於營利意圖，以價差或量差之方
    式牟利，前後二次以新台幣300元售予證人徐培福之行為已
    臻明確，此部分業經原確定判決詳予審酌。是本件聲請人上
    開所提之證人供述及通訊監察譯文內容等證據均於原審判決
    前業已存在，並經審理，而非法院、當事人所不知而不及調
    查斟酌，至其後始行發現者，不具有確實新證據之「嶄新性
    」要件；且上開證據所示內容，聲請人悖於事實做有利於己
    之解釋，亦不足以動搖原確定判決之基礎，而為聲請人有利
    之判決，與前述新證據應具備之「確實性」要件亦不符合。
三、綜上，聲請人上開主張之事證於事實審法院判決前業已存在
    ，並經原審詳予調查審理，不符合因未經發現而不及調查斟
    酌之嶄新性特質，且亦不符合從證據本身形式觀察顯然足以
    動搖原確定判決而為有利判決之確實性特質，自非合法再審
    事由，聲請人仍執前詞對原確定判決採證認事用法職權之行
    使任意指摘，對業經法院本於自由心證予以取捨判斷之證據
    持相異之評價，自難憑為再審之依據，本件再審之聲請為無
    理由，應予駁回。
四、據上論結，應依刑事訴訟法第434條第1項，裁定如主文。
中    華    民    國   100    年    9     月    28    日
            刑事第二庭    審判長法  官  邱  顯  祥
                                法  官  姚  勳  昌
                                法  官  張  國  忠
以上正本證明與原本無異。
如不服本裁定，得於收受送達後5日內向本院提出抗告書狀(須附
繕本)。
                                書記官  卓  佳  儀
中    華    民    國   100    年    9     月    28    日